臺灣臺北地方法院民事判決　　　　　　　　　　　　　九十三年度再易字第二九號
　　再審原告　　乙○○
　　再審被告　　品創空間規劃設計工程有限公司
　　法定代理人　甲○○
當事人間請求給付工程款事件，再審原告對於中華民國九十三年二月二十六日本院九
十一年度簡上字第二二八號確定判決提起再審之訴，本院判決如下：
    主  文
再審之訴駁回。
再審訴訟費用由再審原告負擔。
    事  實
甲、再審原告方面：
一、聲明：
（一）本訴部分：
    1.本院九十一年度簡上字第二二八號判決（以下稱原確定判決）不利於再審原告
      部分廢棄。
    2.右廢棄部分，再審被告之上訴駁回。
（二）反訴部分：
    1.原確定判決不利於再審原告部分廢棄。
    2.右廢棄部分，再審被告之上訴駁回。
二、陳述：
（一）再審原告在收受原確定判決正本後，於民國九十三年三月三十一日再向本院於
      九十一年度簡上字第二二八號事件中原審（即八十九年度北簡字第一五五七○
      號）囑託鑑定之機關中華民國室內設計裝修商業同業公會全國聯合會提出申請
      至現場會勘並拍照存證，製有補充鑑定報告，此得以證明再審被告施作之工程
      有部分須全面拆除重新施作，並非瑕疵修補之問題，再審被告未依約施工完畢
      自無從請求給付報酬。
（二）再審原告曾於八十九年十一月十四日以存證信函定期七日催告再審被告修補瑕
      疵，再審被告未於期限內修補，再審原告乃於同月二十五日下午六時請訴外人
      林繼強前來換鎖，有其製作之工作日記本可證，則再審原告於八十九年十一月
      二十八日解除契約自屬合法。
（三）前述補充鑑定報告、現場照片、工作日記本，為未經審酌之新證據，為此爰依
      民事訴訟法第四百九十六條第一項第十三款規定提起本件再審之訴。
三、證據：提出補充鑑定報告書、現場照片、工作日記本、宣示判決筆錄、民事判決
    書為證。
乙、再審被告方面：
    本件未經言詞辯論逕行判決，再審被告未提出書狀作何聲明或陳述。
丙、本院依職權調閱本院台北簡易庭八十九年度北簡字第一五五七○、本院九十一年
    度簡上字第二二八號給付工程款事件民事卷。
    理  由
一、本院九十一年度簡上字第二二八號判決依法不得上訴，於九十三年二月二十六日
    即行確定，惟再審原告係於同年三月八日始收受原確定判決之判決書，再審原告
    於九十三年四月六日提起本件再審之訴，揆諸前揭說明，並未逾三十日之不變期
    間，先予敘明。
二、本件再審原告起訴主張：其在收受原確定判決之判決書正本後，即再向原鑑定機
    關申請至現場會勘，依補充鑑定報告書及現場照片所示，再審被告承攬施作之工
    程已非應修補瑕疵之問題，而係未依約完工，再審被告自不得請求給付報酬。又
    再審原告曾於八十九年十一月十四日定期七日催告再審被告修補瑕疵，再審被告
    未於期限內修補，再審原告乃於同月二十五日下午六時請林繼強前來換鎖，有其
    製作之工作日記本可證，則再審原告於八十九年十一月二十八日解除契約自屬合
    法。前述補充鑑定報告、現場照片、工作日記本，為未經審酌之新證據等語。因
    依民事訴訟法第四百九十六條第一項第十三款規定提起本件再審之訴，求為將本
    院原確定判決本反訴不利於再審原告部分廢棄，並駁回再審被告之上訴之判決。
三、按當事人發現未經斟酌之證物或得使用該證物者，但以如經斟酌可受較有利益之
    裁判者為限，得以再審之訴對於確定終局判決聲明不服，民事訴訟法第四百九十
    六條第一項第十三款定有明文。又依司法院釋字第三五五號解釋闡述：最高法院
    二十九年度上字第一○○五號判例：「民事訴訟法第四百九十二條第一項第十一
    款（現行法第四百九十六條第一項第十三款）所謂當事人發見未經斟酌之證物，
    係指前訴訟程序事實審之言詞辯論終結前已存在之證物，因當事人不知有此，致
    未經斟酌，現始知之者而言。若在前訴訟程序事實審言詞辯論終結前，尚未存在
    之證物，本無所謂發見，自不得以之為再審理由。」乃為促使當事人在前訴訟程
    序事實審言詞辯論終結前，將已存在並已知悉而得提出之證物全部提出，以防止
    當事人於判決發生既判力後，濫行提起再審之訴，而維持確定裁判之安定性，與
    憲法並無牴觸等語。可知，所謂未經斟酌之證物，指事實審言詞辯論終結前已存
    在之證物，當事人雖知有此而不能使用，現始能使用者而言，若當事人在前訴訟
    程序已知之證物並已為證據聲明，法院認為不必要而不予調查者，則與發現之要
    件不符。
四、再審原告固提出補充鑑定報告書及現場照片主張為前開法條所謂之未經斟酌之證
    物等語。但查，該補充鑑定報告書及現場照片係根據再審被告承攬裝修再審原告
    位於台北市○○○路三一○巷二號六樓房屋後之現狀所作成之書證，該房屋現狀
    於事實審言詞辯論終結前即已存在，且經本院審理九十一年度簡上字第二二八號
    兩造間給付工程款事件時，先後於九十一年九月十九日、九十二年八月十五日至
    現場勘驗甚詳，為勘驗物之性質亦為證據。又本院業於九十二年八月十五日勘驗
    期日命再審原告於七日內就欲補充鑑定前述勘驗物現狀等相關事項提出聲請，逾
    期即不予斟酌，有該日勘驗筆錄可稽；惟再審原告遲至九十二年十月七日方提出
    鑑定之聲請，所聲請鑑定之內容與本件再審原告提出之補充鑑定報告書所載鑑定
    項目相同，業經本院依職權調閱該事件卷宗核對無訛。據此，再審原告於該事實
    審言詞辯論終結前即已知該勘驗物即房屋現狀之存在，且知可使用並為證據之聲
    明，嗣既經本院認為逾期提出不必要而未予調查，揆諸前開說明，顯與本條款所
    謂「發現」之要件不符，自無理由。
五、再審原告復以八十九年十一月二十五日下午六時換鎖之工人林繼強製作之工作日
    記本為據，主張發現未經斟酌之證物等語。依民事訴訟法第三百五十八條第一項
    規定：「私文書經本人或其代理人簽名、蓋章或按指印或有法院或公證人之認證
    者，推定為真正。」，當事人提出之私文書，必先證其真正而無瑕疵者，始有訴
    訟法上之形式證據力，更須其內容與待證事實有關，且屬可信者，始有實質證據
    力之可言。經查，證人林繼強於原審已明白結證稱：再審原告於八十九年十一月
    十日請其去換大門門鎖等語，業經原確定判決認定綦詳。而再審原告所提出之工
    作日記本並無製作名義人之簽名或蓋章，難認為林繼強製作之私文書，欠缺形式
    上證據力。是以縱對該工作日記本加以斟酌，亦不足動搖原確定判決認定之基礎
    ，再審原告並不能受較有利益之裁判，難認有再審理由。
六、綜上所述，再審原告所提補充鑑定報告書、現場照片係依據再審被告施作工程後
    房屋現狀作成者，該房屋現狀為再審原告在原事實審言詞辯論終結前已知之證物
    ，其並已為證據聲明，經本院認為不必要而不予調查，與本條款所定「發現」證
    據之要件不符。而工作日記本縱經斟酌，亦不足使再審原告受較有利益之裁判。
    從而，再審原告本於民事訴訟法第四百九十六條第一項第十三款規定，提起本件
    再審之訴，為無理由，應予駁回。再審原告之訴顯無理由，爰依同法第五百零二
    條第二項規定，不經言詞辯論逕予判決駁回。
七、據上論結，本件再審之訴為顯無理由，依民事訴訟法第五百零二條第二項、第七
    十八條，判決如主文。
中　　　華　　　民　　　國　　九十三　　年　　　六　　　月　　二十三　　日
                                    民事第三庭
                                        審判長法  官 張靜女
                                              法  官 張明輝
                                              法  官 賴錦華
正本係照原本作成
本判決不得上訴。
中　　　華　　　民　　　國　　九十三　　年　　　六　　　月　　二十三　　日
                                              書記官 林桂玉
